臺灣臺北地方法院民事裁定  
111年度簡抗字第2號
抗  告  人  蔣明心  
上列抗告人與相對人陳冠甫、臺北市中正社區大學、臺北市私立
開南高級商工職業學校間請求損害賠償等事件，抗告人對於民國
110 年11月17日本院臺北簡易庭110 年度北簡字第17068 號裁定
提起抗告，本院裁定如下：
    主  文
原裁定廢棄。
    理  由
一、按當事人書狀，應記載當事人姓名及住所或居所；起訴，應
    以訴狀表明當事人及法定代理人，提出於法院為之，民事訴
    訟法第116條第1項第1款、第244條第1項第1款分別定有明文
    ，其中民事訴訟法第244條第1項第1款規定為簡易訴訟程序
    所準用（同法第436條第2項參照）。其立法意旨乃用以特定
    法院審判之對象，蓋原告書狀如未載對造之姓名及住居所，
    法院將不知該書狀係對何人為訴訟行為，亦無從對之送達。
    又原告起訴不合程式，審判長應定期間命原告補正，原告如
    未遵期補正，受訴法院得以裁定駁回原告之訴，同法第249
    條第1項但書第6款固亦規定甚明。惟因個人資料保護法之施
    行，若無公務機關介入協助，原告單憑其私人身分未必均能
    取得起訴對象基本資料，縱命原告補正，原告亦未必當然能
    遵期補正。準此，倘依原告之書狀，已有足資辨別被告特徵
    之資訊，而得以特定被告身分，經由法院行使闡明權，或審
    酌原告聲請調查證據查詢被告基本資料之請求尚非虛構，並
    已達可查得之程度，即可得知被告之姓名及住居所，而得特
    定訴訟對象之身分，自不能以原告就被告之姓名、住居所等
    記載不全且未補正為由，逕予駁回原告之訴。
二、本件抗告人主張其前以相對人陳冠甫、臺北市中正社區大學
    為被告，提起損害賠償事件，嗣其詢問臺北市政府教育局後
    ，得知相對人臺北市中正社區大學為相對人臺北市私立開南
    高級商工職業學校（現更名為：開南學校財團法人臺北市開
    南高級中等學校，下稱開南高工）所開辦，乃具狀追加開南
    高工為被告，惟原審法院仍以其無法確定相對人臺北市中正
    社區大學之當事人能力、法定代理人姓名、住居所為由，於
    110年10月28日裁定命抗告人補正，經其再次詢問臺北市政
    府教育局後，已具狀陳明相對人臺北市社區大學及開南高工
    間之相關資料可經法院查詢而得，然原審猶認抗告人迄未補
    正相對人臺北市中正社區大學之資料，認其所提訴訟不具備
    法定程式，而於110年11月17日以110年度北簡字第17068號
    裁定（下稱原裁定）駁回抗告人之起訴。抗告人不服提起本
    件抗告，抗告意旨略以：其書狀用語雖不甚明確，然已可推
    知其欲起訴之對象，其中法人之法定代理人僅須由法院為調
    查即可查悉，原裁定未行使闡明權逕自駁回本件訴訟，實有
    違誤，乃依法提起抗告，請求廢棄原裁定等語。
三、經查：
　㈠抗告人於110年7月5日以相對人陳冠甫、中正社區大學為被告
    提起本件訴訟，同年10月19日具狀追加相對人開南高工為被
    告，並變更聲明為：「被告陳冠甫應與追加被告開南高工給
    付原告（即抗告人）新臺幣（下同）20萬元，及其中10萬元
    自民事起訴狀繕本送達翌日起至清償日止，其中10萬元自民
    事訴之變更追加狀繕本送達翌日起至清償日止，均按年息百
    分之5計算之利息」等情，有民事起訴狀、民事訴之變更追
    加狀在卷可稽（見原審卷第11、43頁）。而原審於110年10
    月28日以原裁定命抗告人於收受該裁定5日內補正相對人即
    被告臺北市中正社區大學及其法定代理人之最新戶籍謄本等
    資料，並補繳裁判費1,100元，該裁定於110年10月29日送達
    抗告人，抗告人即陸續於同年11月3日、同年11月9日具狀回
    應前開裁定，此亦有原裁定、送達證書、民事陳報狀（回覆
    裁定書）、民事陳報狀（補被告身分說明）存卷可參（見原
    審卷第59至71頁），堪認抗告人業已依原裁定意旨積極為補
    正行為。觀諸抗告人上開民事陳報狀內容，可知抗告人已先
    行聯繫臺北市政府教育局，並說明相對人開南高工係受臺北
    市政府教育局委託經營臺北市中正社區大學，惟開南高工與
    臺北市政府教育局間之契約僅供法院函調，故其無法直接查
    得相對人臺北市中正社區大學法定代理人之戶籍資料，然相
    關文件仍可經由法院調查取得。是依抗告人於原審所提卷證
    內容，已足資辨別相對人臺北市中正社區大學之資訊，原審
    應得先行向主管機關即臺北市政府教育局函詢確認，並行使
    闡明權加以釐清，尚無不能調查之情形。基此，抗告人既已
    依原裁定，盡其所能依裁定內容為補正行為，審酌本件如無
    公務機關介入協助，抗告人未必能自行查得相對人臺北市中
    正社區大學之確切資訊，原審逕以抗告人未依原裁定內容遵
    期補正相對人臺北市中正社區大學法定代理人姓名、當事人
    能力及真實住居所，認其不合法定程式，裁定駁回抗告人此
    部分之訴，容有速斷。　　
　㈡又抗告人起訴時，另以相對人陳冠甫、開南高工為被告，然
    其等姓名、住居所俱經抗告人載明，其中就陳冠甫部分，已
    可特定法院審判之對象，原裁定駁回抗告人對其所提之該部
    分訴訟，自有不當；又抗告人就開南高工固未記載其法定代
    理人，然此並非不得補正之事項，復不屬原裁定限期命抗告
    人補正之範圍，則原裁定就該部分之訴逕依民事訴訟法第24
    9條第1項第6款規定，以未補正為由而駁回抗告人之起訴，
    亦屬未洽。至依抗告人110年10月19日之民事追加狀內容所
    載，其稱相對人臺北市中正社區大學並非實體法人，係由臺
    北市政府教育局委託相對人開南高工所承辦，其所為之追加
    實屬正名等語（見原審卷第45至46頁），是抗告人是否欲同
    時以相對人臺北市中正社區大學、開南高工為本件民事訴訟
    之請求對象，宜由原法院行使闡明權，使抗告人敘明或補充
    之，附此敘明。　
四、從而，原裁定以本件抗告人起訴不合程式為由，依民事訴訟
    法第249條第1項第6款之規定，以裁定駁回抗告人之訴，於
    法尚有未洽，抗告意旨指摘原裁定不當，求予廢棄，即有理
    由，爰由本院將原裁定廢棄，並發回原審更為適當之處理。
五、據上論結，本件抗告為有理由，依民事訴訟法第436條之1第
    3項、第492條，裁定如主文。
中　　華　　民　　國　　111 　年　　1 　　月　　24　　日
                  民事第五庭  審判長法　官   匡偉

　　　　　　　　　                  法  官   陳乃翊

　　　　　　　　　                  法  官　 劉娟呈
以上正本係照原本作成。　　　　　　　　　
本裁定不得再抗告。
中　　華　　民　　國　　111 　年　　1 　　月　　24　　日
                                    書記官   廖健宏